【裁判字號】    92,易,65
【裁判日期】    920310
【裁判案由】    偽造文書
【裁判全文】
臺灣嘉義地方法院刑事判決                            九十二年度易字第六五號
    公  訴  人  臺灣嘉義地方法院檢察署檢察官
    被      告  甲○○原名許.
右列被告因偽造文書案件，經檢察官提起公訴（九十二年度偵字第三八九號），本院
判決如左：
    主  文
甲○○行使變造之特許證，致生損害於公眾及他人，處有期徒刑陸月，如易科罰金，
以佰元折算壹日。
    事  實
一、甲○○（原名許溢源）前於民國八十五、八十六年間，因犯殺人未遂、傷害等案
    件，分經台灣高等法院台南分院與本院判決確定，並經台灣高等法院台南分院定
    應執行刑為有期徒刑五年八月確定，於八十九年三月二十二日假釋出獄，目前尚
    在假釋付保護管束期間（九十二年八月十九日期滿），猶不知悔改，復於九十一
    年九月十八日前往嘉義縣民雄鄉興中村黃昏市場尋仇，遂於前往該市場前之某時
    ，基於變造特種文書之故意，在不詳處所，以黑色奇異筆將其母許曹蓮嬌所有，
    而由其保管使用之車號ＫＡ８－１３３號（起訴書誤為ＫＡＢ—１３３）重型機
    車車牌，變造為ＫＡ８－１８３號（起訴書誤為ＫＡＢ—１８３），以避免其形
    跡為警發現，並於九十一年九月十八日約下午六時五十分許，駕駛上開重型機車
    搭載蔡嘉哲，前往嘉義縣民雄鄉興中村黃昏市場，持鐵棍砸毀顏榮利之自小貨車
    後，並傷及謝慶南，而行使前開所變造之車牌，足以生損害真正「ＫＡ８－１８
    ３」（起訴書誤為ＫＡＢ—１８３）車牌之使用人蕭錦生及公路監理機關對牌照
    管理之正確性。嗣因甲○○等人砸車後，未能及時將該機車駛離（毀損等案業已
    台灣嘉義地方法院檢察署檢察官另案偵結），而於警方前往處理時，當場查獲查
    獲上開變造車牌之重型機車。
二、案經台灣嘉義地方法院檢察署檢察官自動檢舉後偵查起訴。
    理  由
一、訊據被告甲○○固坦承上開變造車牌之機車為其母親許曹蓮嬌所有，平日由其使
    用，該機車原車牌號碼為ＫＡ８－１３３號，經人以黑色奇異筆描繪成ＫＡ８－
    １８３號，其於右揭時間騎乘該機車至右揭地點砸車，未及駛離，遺留於現場之
    事實，然矢口否認有何行使變造機車車牌之犯行，辯稱：其在騎乘機車前並未注
    意車牌情形，該機車平常供作「公車」使用，有許多人騎乘，不知何人變造車牌
    云云。經查，上開重機車車牌原為ＫＡ８－１３３號（起訴書誤為ＫＡＢ－１３
    ３號），經人以黑色奇異筆描繪變造為ＫＡ８－１８３號（起訴書誤為ＫＡＢ－
    １８３號），而該機車係被告之母親許曹蓮嬌所有，然均係被告在使用等情，業
    據證人許曹蓮嬌證述屬實，復為被告所自承，且有該機車違警查獲時之現場照片
    影本一張、機車查詢車籍資料四份在卷可稽，核與目擊被告砸毀顏榮利自小貨車
    之證人顏榮利、謝政鴻所述情節相符（見九十一年度偵字第七八七四號偵查卷影
    本第三十頁背面、本院卷第一三至一六頁）；再者，本件雖無直接證據證明被告
    變造上開機車車牌號碼，惟認定犯罪事實本不以直接證據為限，如由卷內間接證
    據足以推論被告犯行達一般人可確信之程度，則被告之犯行仍應足以認定（最高
    法院七十六年台上字第四九八六號判例意旨參照）。本件被告既係騎乘上開機車
    至上址砸車，且被告前案尚在假釋期間，有台灣高等法院被告全國前案記錄表一
    份在卷可查，則被告以黑色奇異筆將其機車車牌由「ＫＡ８－１３３」變造為「
    ＫＡ８－１８３」，以避免遭人發覺記下車號而循線查獲，影響其假釋及逃避刑
    責，自屬合理且有據之推斷。又該機車平日為被告所騎用，所有人為被告之母親
    ，縱有他人借用，他人亦無須變造該機車車牌以避免警方之舉發，是他人並無變
    造該機車車牌之動機，況被告對此亦無法提出有力之證明供本院調查，以實其說
    ，是本院認由卷內之間接證據應足推論被告確有變造上開機車車牌後加以行使之
    犯行，本件事證明確，被告犯行應堪認定。
二、查汽（機）車牌照為公路監理機關所發給，固具有公文書性質，惟依道路交通安
    全規則第十二條（舊法，現行法為同規則第八條）規定，汽車牌照僅為行車之許
    可憑證，自屬於刑法第二百十二條所列特許證之一種（最高法院六十三年度台上
    字第一五五０號判例意旨參照），是核被告所為，係犯刑法第二百十六條、第二
    百十二條行使變造特種公文書罪。被告變造機車車牌後加以行使，其變造機車車
    牌之低度行為應為高度之行使行為所吸收，不另論罪。爰審酌被告前於八十五、
    八十六年間，因犯殺人未遂、傷害等案件，分經台灣高等法院台南分院與本院判
    決確定，並經台灣高等法院台南分院定應執行刑為有期徒刑五年八月確定，於八
    十九年三月二十二日假釋出獄，目前尚在假釋付保護管束期間（九十二年八月十
    九日期滿），有台灣高等法院被告全國前案記錄表一份在卷可查，被告於假釋期
    間，竟不知反省，反為前去砸毀顏榮利之自小客車而變造其所騎乘機車車牌以避
    免員警追緝，漠視法紀，惡性重大，且犯後對其所為未見悔意等一切情狀，量處
    如主文所示之刑，並諭知易科罰金之折算標準。至公訴人雖聲請本院沒收被告變
    造之車牌一面，惟查機車車牌係行車許可證，並非被告所有之物，公訴人聲請沒
    收應有誤會，附此敘明。
據上論斷，應依刑事訴訟法第二百九十九條第一項前段、刑法第二百十六條、第二百
十二條、第四十一條第一項前段，罰金罰鍰提高標準條例第一條前段、第二條，判決
如主文。
本案經檢察官黃正雄到庭執行職務
中      華      民      國    九十二    年      三      月      十      日
                              臺灣嘉義地方法院刑事第二庭
                                  法  官  林  坤  志
右正本證明與原本無異。
如不服本判決，應於判決送達後十日內向本院提出上訴狀( 應附繕本 )。
中      華      民      國    九十二    年      三      月     十       日
                                 書記官  李  子  英
附錄所犯法條：
刑法第二百十二條
偽造、變造護照、旅券、免許證、特許證及關於品行、能力服務或其他相類之證書、
介紹書，足以生損害於公眾或他人者，處一年以下有期徒刑、拘役或三百元以下罰金
。
刑法第二百一十六條
行使第二百十條至第二百十五條之文書者，依偽造、變造文書或登載不實事項或使登
載不實事項之規定處斷。


司法院資訊處製作；財團法人民間司法改革基金會備份。
